【裁判字號】    92,上,314
【裁判日期】    921216
【裁判案由】    租佃爭議
【裁判全文】
臺灣高等法院臺中分院民事判決  九十二年度上字第三一四號
    上  訴  人  甲○○
    被  上訴人  丁○○
    訴訟代理人  乙○○
                丙○○
當事人間請求租佃爭議事件，上訴人對於民國九十二年七月二十八日臺灣彰化地方法
院九十二年度訴字第四號第一審判決提起上訴，並為訴之追加，本院於九十二年十二
月二日言詞辯論終結，茲判決如下：
上訴及追加之訴均駁回。
第二審（含追加之訴）訴訟費用由上訴人負擔。
甲、上訴人方面：
一、聲明：求為判決：
（一）原判決不利於上訴人部分廢棄。
（二）右廢棄部分，被上訴人應將坐落彰化縣伸港鄉○○○段第一０三三之五一三地
      號、面積０‧四三一九公頃土地交還上訴人；及自民國（下同）九十一年六月
      二十四日起至交還土地之日止，按每年一千二百四十七台斤在來稻谷計算之賠
      償損害金。
二、陳述：除與原判決所載相同部分予以引用外，補述略稱：
（一）被上訴人將其承租之系爭土地荒廢，未予以耕作，按被上訴人所為顯已違反耕
      地三七五減租條例第十六條第一、二項規定，原訂租約無效。
（二）被上訴人非因不可抗力繼續一年不為耕作，顯已違反耕地三七五減租條例第十
      七條第一項第四款之規定，上訴人得依同條第一項之規定終止租約。
（三）系爭土地現為荒廢狀態，目前均沒有種植任何作物，上訴人在第二審追加耕地
      三七五減租條例第十六條第一、二項之法律關係，主張租約無效。另追加同條
      例第十七條第一項第四款之法律關係，主張被上訴人非因不可抗力繼續一年不
      為耕作，上訴人可以終止租約。
（四）上訴人因年歲已高，不良於行，因此委託李東昇代為管理多筆耕地及收取租金
      ，此等出租之耕地，僅被上訴人所承租之系爭耕地以及訴外人李銘權所承租之
      耕地有積欠租金達二年租金總額，上訴人亦同時向該二人催討欠租及提起訴訟
      ，關於訴外人李銘權部分，法院已判決上訴人勝訴確定。
（五）被上訴人於調解程序中曾供稱：上訴人曾答應被上訴人之母親不收租谷，故多
      年未繳租金云云。由此陳述足認係被上訴人不付租金而非上訴人不向被上訴人
      收取租金。被上訴人辯稱：係上訴人未前往伊住所收取租金云云，顯不足採。
三、證據：除引用原審之立證方法外，補提：照片四張、臺灣彰化地方法院九十二年
    度訴字第三號民事判決書、台中郵局英才郵局第二五八四八號及同局第二九一三
    七號存證信函（以上均影本）各一件為證。另聲請履勘現場及訊問證人李東昇。
乙、被上訴人方面：
一、聲明：求為判決：上訴駁回。
二、陳述：除與原判決所載相同部分予以引用外，補述略稱：
（一）上訴人稱被上訴人積欠之租金達十六年之久，期間上訴人曾向其收租金遭拒云
      云。均非真實，蓋上訴人在此期間從未曾催告承租人支付，更未曾依租約第四
      條至佃戶收取租金，上訴人遲至九十一年五月二十八日暨同年六月二十二日雖
      曾以存證信函催繳，但未依租約前往被上訴人之住處收取租金，此上訴人於一
      審已自認在案；依民法第四百四十條第一項規定，應定相當期限催告承租人支
      付，屬於往取債務，並須於催告期滿至承租人之住所收取，承租人仍不為支付
      ，出租人始得終止租約，最高法院八十六台上字第三三二四號判例可資參照，
      且上訴人違反雙方租約第四條應至佃戶收取之規定，故為上訴人受領之遲延，
      難謂承租人欠租，自不構成終止租約之要件。
（二）系爭土地一直有在耕種，是種玉米、芋頭等作物，目前雖因作物收成而暫時有
      休耕情形，但休耕僅係短暫性，且僅係部分土地休耕。系爭土地中之一部分，
      目前種植芋頭，沒有種植玉米，玉米是年初種的，系爭土地目前有一部分種植
      牧草，另有一部分種植芋頭，剩下的地現在正在整地，準備種玉米。因為現在
      正是二期農作之後，所以系爭土地上沒有種植任何作物。
（三）被上訴人承租之系爭土地係輪作，一年種植二次，都是種植雜糧（玉米、芋頭
      ），因為水源不足，所以都種植雜糧比較多，有時候水源比較充裕，就改種植
      水稻。
（四）我在台中市○○區○路七號統一企業公司預料場擔任推高機操作員，上班時間
      星期一至星期五，從早上八點到下午四點半，系爭土地確實是我在種植，我都
      是利用假日星期六、星期日去耕種，八十八年以後我沒有跟我母親住在一起，
      我從八十二年開始就搬到台中市○○區○○街六十一巷十四弄十一號，我母親
      是住在彰化縣伸港鄉○○村○○路九十五之一號，被上訴人雖然住在台中，但
      仍可以開車到系爭耕地耕種，並沒有廢耕。
（五）不同案件，情形不同，上訴人援引另一案件之判決，主張本件承租人即被上訴
      人有積欠租金請求收回耕地，即非正當。
（六）對上訴人所提之照片沒意見。照片內所示的情形是被上訴人僱工去系爭耕地翻
      土的情形，準備以後再耕種，並沒有廢耕。存證信函有收到，收到的日期都在
      對造寄存證信函的第二天收到。被上訴人丁○○自耕能力證明因為目前鄉公所
      已經不再核發，以前的自耕能力證明已經找不到了，所以沒辦法提出。
三、證據：除引用原審之立證方法外，補提：戶籍謄本二件為證，另聲請訊問證人陳
    金本。
      理      由
甲、程序方面：
（一）按耕地三七五減租條例第二十六條第二項前段規定：「租佃爭議事件非經調解
      、調處，不得起訴」，本件上訴人就其所有系爭耕地與被上訴人間積欠租金收
      回耕地等爭議，前曾向彰化縣伸港鄉公所、彰化縣政府耕地租佃委員會聲請調
      解、調處，因調解、調處不成立，而由彰化縣政府耕地租佃委員會移送原審法
      院，有彰化縣政府耕地租佃委員會九十一年十二月十七日府地權字第０一九０
      二三六五０五０號函、調處筆錄、調解筆錄、委任狀在卷可稽（見原審卷第四
      至十三頁），是本件上訴人之起訴程序，尚無不合。
（二）上訴人於原審起訴主張：伊將所有坐落彰化縣伸港鄉○○○段一○三三之五一
      三地號、地目田、面積０‧四三一九公頃土地（以下稱系爭耕地）出租與被上
      訴人耕作，每年應依系爭耕地正產物（稻谷）之收穫總量千分之三百七十五計
      算租金即一千二百四十七台斤在來米稻谷交與伊，惟被上訴人自七十五年起即
      未繳納租金，迄今欠租已達十六年以上，經催討仍不給付，伊以存證信函定期
      催告被上訴人支付租金，被上訴人未為支付，伊又於催告期滿後以郵局存證信
      函終止耕地租約，並催請被上訴人交還系爭耕地及積欠租金等語。上訴人於本
      院為訴之追加，主張：被上訴人將其承租之系爭土地荒廢，未自任耕作，違反
      耕地三七五減租條例第十六條第一、二項規定，原訂租約無效。又被上訴人非
      因不可抗力繼續一年不為耕作，違反耕地三七五減租條例第十七條第一項第四
      款之規定，上訴人依同條第一項之規定終止租約，系爭租約已消滅，上訴人得
      請求被上訴人交還耕地等語。是上訴人於原審所提之本訴與第二審所追加之訴
      ，均係以租約消滅為由請求被上訴人交還耕地，基礎事實同一，其追加核與民
      事訴訟法第四百四十六條第一項但書、第二百五十六條第一項第二款規定相符
      ，應予准許。
（三）按訴狀送達後，上訴人不得將原訴變更或追加他訴，但減縮應受判決事項之聲
      明者，不在此限，民事訴訟法第二百五十五條第一項第三款定有明文。本件上
      訴人於原審起訴時，訴之聲明第一項係請求被上訴人拆除地上物並交還系爭耕
      地予上訴人，嗣於原審準備程序中，經被上訴人陳明系爭耕地除部分土地種植
      芋頭、牧草外，其餘土地是休耕狀態，其上並無房屋、水稻及其他地上物等情
      ，被上訴人乃減縮應受判決事項之聲明為請求被上訴人交還系爭耕地予上訴人
      ，依上述法條規定，亦無不合。
乙、實體方面：
一、上訴人於原審主張：被上訴人向伊承租系爭耕地，每年租金按系爭耕地正產物（
    稻谷）之收穫總量千分之三百七十五計算即一千二百四十七台斤在來米稻谷，詎
    被上訴人自七十五年起拒不給付租金，至九十年十二月三十一日止，共積欠十六
    年租谷，經上訴人於九十一年五月二十八日以台中英才郵局二五八四七號存証信
    函限被上訴人於文到後七日內付清，被上訴人逾期仍未給付，上訴人依耕地三七
    五減租條例第十七條第一項第三款規定，於催告期限屆至後之同年六月二十二日
    ，再以同郵局二九一三八號存証信函，向被上訴人為終止租約之意思表示；上訴
    人於本院為訴之追加，主張：被上訴人將其承租之系爭土地荒廢，未自任耕作，
    違反耕地三七五減租條例第十六條第一、二項規定，原訂租約無效。又被上訴人
    非因不可抗力繼續一年不為耕作，違反耕地三七五減租條例第十七條第一項第四
    款之規定，上訴人依同條第一項之規定終止租約等語。系爭租約既屬無效，且有
    得終止之原因，復經上訴人向被上訴人為終止租約之意思表示，租賃關係已消滅
    等情，爰本於耕地租佃之法律關係，求為判命被上訴人應將系爭耕地交還上訴人
    ，並清償所欠租金及賠償租約終止後相當於租金損害即九十一年六月二十四日起
    至交還土地之日止，按每年一千二百四十七台斤在來稻谷計付之判決（原審判命
    被上訴人應給付上訴人自八十六年起至九十年止之租金即六千二百三十五台斤在
    來米稻谷，駁回上訴人其餘之請求，未據被上訴人聲明不服，上訴人就原判決駁
    回其七十五年起至八十四年止租谷之請求部分，亦未聲明不服）。
二、被上訴人則以：伊承租系爭耕地後均有依約耕作，並無耕地三七五減租條例第十
    六條所定「不自任耕作」之情形，系爭租約並非無效。又系爭租金，依耕地租約
    書所載，係上訴人應到約定地點收租，而非由被上訴人自己交給上訴人，上訴人
    未依約定前來取租，所以才累積多年租谷未付，上訴人以伊欠租達二年總額為由
    ，依據耕地三七五減租條例第十七條第一項第三款規定終止租約，即非有據。又
    伊承租系爭土地後每年均有耕種，是種玉米、芋頭、牧草等作物，目前土地之一
    部分種植芋頭，一部分種植牧草，剩下的地現在正在整地，準備種玉米，目前雖
    因作物收成而暫時有休耕情形，但休耕僅係短暫性，且僅係部分土地休耕，並無
    上訴人所稱之廢耕多年之情形，上訴人耕地三七五減租條例第十七條第一項第四
    款之規定終止租約，亦非有據等語，資為抗辯。
三、上訴人主張：被上訴人向伊承租系爭耕地，每年租金按系爭耕地正產物（稻谷）
    之收穫總量千分之三百七十五計算即一千二百四十七台斤在來米稻谷，被上訴人
    自七十五年起至九十年十二月三十一日止共十六年租谷尚未繳付，經上訴人於九
    十一年五月二十八日以台中英才郵局二五八四七號存証信函限被上訴人於文到後
    七日內付清，被上訴人逾期仍未給付，上訴人依耕地三七五減租條例第十七條第
    一項第三款規定，於催告期限屆至後之同年六月二十二日，再以同郵局二九一三
    八號存証信函，向被上訴人為終止租約之意思表示，並催促被上訴人交還耕地給
    付租金等情，固據上訴人提出土地登記簿謄本、存證信函及掛號郵件收件回執、
    耕地租約書為證（見原審卷第十三至十六頁、第三十六、三十七、四十四、四十
    五頁），惟被上訴人則以上開情詞為辯。
四、
（一）關於上訴人主張被上訴人有耕地三七五減租條例第十六條第一項所定不自任耕
      作之情形而依同條第二項規定主張系爭租約無效部分：
      上訴人於本院為訴之追加，主張：被上訴人將其承租之系爭土地荒廢，未自任
      耕作，有耕地三七五減租條例第十六條第一項所定「不自任耕作」之情形，依
      同條第二項之規定，原訂租約無效，租賃關係即歸於消滅，上訴人得請求被上
      訴人交還系爭耕地等語。惟為被上訴人所否認，並辯稱：伊承租系爭耕地後均
      有依約耕作，因水源不足，所以大多種植玉米、芋頭等雜糧，若水源較充裕時
      ，則偶而改種水稻，目前系爭土地中有部分土地係種植芋頭，部分種植牧草，
      部分種植芋頭，其餘部分土地現已翻土，準備種玉米，因為現在正是二期農作
      收成之後之休耕期，所以沒有種植任何作物，休耕僅係短暫性，並非不為耕作
      ，並無耕地三七五減租條例第十六條所定「不自任耕作」之情形等語。經查：
      系爭耕地目前有部分土地係種植芋頭，其種植面積為０．０一０六公頃，部分
      種植牧草，其種植面積為０．０一三三公頃，另有０．００二四公頃土地上尚
      留有玉米割除後所遣留玉米莖部等情，業據本院函請彰化縣和美地政事務所派
      員會同兩造至現場測繪屬實，有該事務所九十二年十月二十九日和地二字第０
      九二０００七一九九號函送之複丈成果圖附卷可稽（見本院卷第四十二、四十
      三頁），並經本院到場履勘屬實，以及系爭土地除前述種芋頭、牧草及玉米割
      除後尚遣留玉米莖部部分土地外，其餘部分之土地雖未種植作物，但有翻土現
      象之情，亦經本院履勘屬實，掣有勘驗筆錄可據（同卷第三十九至四十一頁）
      ，足見被上訴人所辯：系爭土地現有一部分種植芋頭，一部分種植牧草，其餘
      部分現已翻土之情非虛；又被上訴人所舉證人「我認識被上訴人丁○○，我們
      是鄰居，被上訴人丁○○向上訴人甲○○租土地耕種的事我知道，我很清楚，
      因為他承租的那塊耕地，剛好跟我父親所耕種的土地相鄰，我每逢假日就去田
      裡幫我父親耕種，做除草、割牧草回家養牛的工作，所以我知道．．．．被上
      訴人丁○○承租的那塊地有一、二十年了，被上訴人丁○○他承租那塊土地以
      後每年都有在耕種，都是種植玉米、芋頭、牧草，如果用水比較足夠的時候就
      種植水稻．．．．每年都有在種植，並沒有廢耕、不種植的情形，每年大概種
      植二次，第二次種植的作物大約在每年的十一月左右採收，採收以後就翻土，
      再隔約二個月以後，才繼續下一期的耕種」等語（見本院卷第五十五、五十六
      頁），由此證詞，更足以證明被上訴人所辯伊自承租系爭耕地後均有繼續耕作
      ，並無耕地三七五減租條例第十六條第一項所定「不自任耕作」之情形，此外
      ，上訴人復未能舉證被上訴人有該條所定「不自任耕作」之情事，是上訴人於
      本院為訴之追加，主張被上訴人不自任耕作，依據上述法條規定，兩造間原訂
      之租約無效而請求被上訴人交還系爭耕地，即非有據，其追加之訴為無理由，
      應予駁回。
（二）
  １、關於上訴人主張被上訴人有耕地三七五減租條例第十七條第一項第三款所定積
      欠租金達兩年總額之情形而終止租約部分：
    Ａ、按耕地三七五減租條例第十七條第一項第三款規定：「耕地租約，在租佃期
        限未滿前，非有下列情形之一，不得終止：．．．三、地租積欠達兩年之總
        額者」。又耕地出租人以承租人積欠地租達兩年之總額為原因終止租約者，
        應依民法第四百四十條第一項規定，定相當期限催告承租人支付，於往取債
        務，並須於催告期滿，至承租人之住所收取，承租人仍不為支付，出租人始
        得終止租約（最高法院八十六年台上字第三三二四號判例參照）。所謂「往
        取債務」，係指以債務人之住所為清償地之債務而言，故依契約應由出租人
        赴承租人處收取租金，而出租人並未赴承租人處收取者，則祇構成出租人受
        領之遲延，不能謂為承租人之欠租，此須出租人於清償期屆滿後，至債務人
        之住所收取時，債務人拒絕清償，始負給付遲延之責任，亦經最高法院五十
        二年度台上字第一三二四號判例及同院六十九年度台上字第一二八○號判例
        闡釋甚明。又耕地租約關於地租之數額、種類、成色標準、繳付日期與地點
        及其他有關事項，應於租約內訂明，為耕地三七五減租條例第七條所明定。
    Ｂ、查系爭耕地租約第四條約定：「應納之地租，依左列甲項或乙項議定之：甲
        、繳納實物－地點定在伸港鄉蚵寮村佃戶（即承租人住處），繳納期間定為
        每年由季七月或晚季十一月．．．．承租人丁○○住址彰化縣伸港鄉○○村
        ○○路九十五之一號」，有兩造所不爭執之「臺灣省彰化縣私有耕地租約書
        」（見原審卷第四十四、四十五頁）可憑，足見本件租谷之清償地約定為「
        彰化縣伸港鄉○○村○○路九十五之一號」，屬往取債務，若承租人即被上
        訴人有積欠地租情形，自應由出租人之上訴人於催告期限屆滿後至承租人即
        被上訴人住所收取租金，上訴人若未前往承租人住處收取者，揆諸前揭判例
        意旨，祇構成出租人即上訴人受領遲延，承租人即被上訴人不負給付租金遲
        延責任。本件被上訴人於九十二年三月十九日原審準備程序期日辯稱：「原
        告（即上訴人）並未來收取租金」等語，上訴人之訴訟代理人當場對此並不
        爭執，僅陳稱：賠償損害金，依農會牌價計算」等語（見原審卷第三十頁）
        ；被上訴人又於九十二年四月十六日原審準備程序期日辯稱：「原告（即上
        訴人）都沒有依私有耕地租約到約定地點收租金」等語，上訴人之訴訟代理
        人當場對此亦不爭執，僅陳稱：「被告（即被上訴人）積欠租金達十四年之
        久」等語（見原審卷第四十二頁），足見被上訴人所辯上訴人未依約至約定
        地點向被上訴人收取租金一節，即屬可採。而本件租金之給付係屬往取債務
        ，已如上述，上訴人（債權人）既不爭執伊並未前往約定給付地點向被上訴
        人（即承租人）收取租金，依上述判例意旨，祇構成出租人即上訴人受領遲
        延，不能謂承租人即被上訴人欠租。上訴人於本院所舉證人李東昇雖證稱：
        「我是上訴人甲○○的姪兒，上訴人甲○○是我父親的胞弟」、「上訴人甲
        ○○有將彰化縣伸港鄉○○段一○三三之五一三地號出租給被上訴人丁○○
        的事情我知道，因為上訴人甲○○都委託我處理收租金、從民國八十八年開
        始我叔叔上訴人甲○○因為身體狀況不好，所以才委託我收租金，十幾年前
        他（即上訴人甲○○）曾經對我說他和被上訴人丁○○所訂立的土地租約遺
        失了，委託我幫他去鄉公所聲請補發租約，所以我才知道有出租的事情，租
        金是以契約所載的每年分二期（上、下期）以稻穀計算．．．我曾經去向被
        上訴人丁○○收租金，每年收二次，總共收三、四年，去他家收租金，都沒
        有遇到他本人，問他母親被上訴人丁○○的住址，他母親都說不知道，從八
        十八年以後到現在都沒有收到租金」等語（見本院卷第四十八至五十頁），
        惟查上訴人於原審並不爭執其並未至系爭租約所定地點向被上訴人收取租金
        ，已如前述，且於原審就此事項並未聲請傳訊任何證人，迨本院審理中始聲
        請傳訊證人李東昇，證人李東昇又係上訴人之姪兒，誼屬至親，所為證言，
        難免偏袒上訴人，尚難採憑。再按：縱令上訴人確曾於八十八年起，每年二
        次，共向被上訴人收取租金三、四年未果，惟依上述八十六年台上字第三三
        二四號判例意旨：耕地出租人以承租人積欠地租達兩年之總額為原因終止租
        約者，應依民法第四百四十條第一項規定，定相當期限催告承租人支付，於
        往取債務，並須於催告期滿，至承租人之住所收取，承租人仍不為支付，出
        租人始得終止租約。上訴人雖主張伊已於九十一年五月二十八日，以台中英
        才郵局第二五八四七號存證信函，通知被上訴人於文到後七日內一次付清所
        欠租金，並提出該信函為證（原審卷第五十一頁），該信函已於同年月二十
        九日送達被上訴人收受，有掛號郵件收件回執影本附卷可據（原審卷第三十
        七頁），惟上訴人復未舉證證明伊有依上述判例意旨，於前述存證信函所定
        期限屆滿後，有再前往約定之收取租谷地點「彰化縣伸港鄉○○村○○路九
        十五之一號」，向承租人即被上訴人收取租谷之行為，依上述判例意旨，上
        訴人亦尚無租約終止權，是上訴人以被上訴人積欠地租達兩年之總額為原因
        主張終止系爭租約，即非有據，縱令上訴人曾於九十一年六月二十二日以存
        證信函向被上訴人為終止系爭租約之意思表示，仍不生終止租約之效力，從
        而上訴人於原審起訴，以被上訴人積欠地租達兩年總額為由，向被上訴人終
        止租約，請求被上訴人交還系爭耕地，難認為正當，原審就此部分，為上訴
        人敗訴之判決，並無不合，上訴論旨，就此部分，指摘原判決失當，求予廢
        棄，非有理由，應予駁回。
  ２、關於上訴人主張被上訴人有耕地三七五減租條例第十七條第一項第四款所定承
      租人非因不可抗力繼續一年不為耕作之情形而終止租約部分：
      上訴人於本院為訴之追加，主張：被上訴人承租系爭耕地後非因不可抗力繼續
      一年不為耕作，伊得依耕地三七五減租條例第十七條第一項第四款向被上訴人
      終止租約。惟為被上訴人所否認，並辯稱：伊承租系爭耕地後均有依約耕作，
      因水源不足，所以大多種植玉米、芋頭等雜糧，若水源較充裕時，則偶而改種
      水稻，目前系爭土地中有部分土地係種植芋頭，部分種植牧草，部分種植芋頭
      ，其餘部分土地現已翻土，準備種玉米，因為現在正是二期農作收成之後之休
      耕期，所以沒有種植任何作物，休耕僅係短暫性，並非不為耕作，並無耕地三
      七五減租條例第十七條第一項第四款所定「承租人非因不可抗力繼續一年不為
      耕作」之情形等語。經查：承租人即被上訴人承租系爭耕地後，確有繼續耕作
      ，並無耕地三七五減租條例第十七條第一項第四款所定「承租人非因不可抗力
      繼續一年不為耕作」之情形等情，已如上述〔見本判決理由四之（一）所載〕
      ，是上訴人主張：被上訴人有耕地三七五減租條例第十七條第一項第四款所定
      承租人非因不可抗力繼續一年不為耕作之情形而依據該條規定主張終止租約，
      亦非正當，上訴人於本院所提上開追加之訴，亦非有據，應予駁回。
（三）關於上訴人本於侵權行為之法律關係，請求被上訴人賠償租約終止後相當於租
      谷之損害部分：查上訴人主張終止系爭租約為無理由，業如前述，兩造間原訂
      之耕地租約既未經合法終止，仍有效存在，則上訴人僅得依據系爭租約請求被
      上訴人給付租谷，其依侵權行為之法律關係，請求被上訴人賠償租約終止後相
      當於租谷之損害，即自九十一年六月二十四日起至交還土地之日止，每年給付
      一千二百四十七台斤之稻谷，亦非正當，原審就此部分，為上訴人敗訴之判決
      ，並無不合，上訴意旨，執前詞指摘原判決失當，求予廢棄，亦無理由，應予
      駁回。
五、本件事證已臻明確，兩造其餘攻擊方法及舉證，核於判決結果無影響，爰不逐一
    論述，併此敘明。
六、據上論結：本件上訴及追加之訴均無理由，依民事訴訟法第四百四十九條第一項
    、第七十八條，判決如主文。
中      華      民      國    九十二    年     十二     月     十六     日
~B1民事第五庭審判長法  官  陳滿賢
~B2                法  官  古金男
~B3                法  官  邱森樟
右為正本係照原本作成。
如對本判決上訴，須於收受判決送達後二十日內向本院提出上訴書狀，其未表明上訴
理由者，應於提出上訴後二十日內向本院提出上訴理由書(須按他造人數附具繕本)。
上訴時應提出委任律師或具有律師資格之人之委任狀；委任有律師資格者，另應附具
律師及格證書及釋明委任人與受任人有民事訴訟法第四百六十六條之一第一項但書或
第二項（詳附註）所定關係之釋明文書影本。
~B                書記官  粘銘環
中      華      民      國    九十二    年     十二     月     十九     日
附註：
民事訴訟法第四百六十六條之一（第一項、第二項）
對於第二審判決上訴，上訴人應委任律師為訴訟代理人。但上訴人或其法定代理人具
有律師資格者，不在此限。
上訴人之配偶、三親等內之血親、二親等內之姻親，或上訴人為法人、中央或地方機
關時，其所屬專任人員具有律師資格並經法院認為適當者，亦得為第三審訴訟代理人
。
                                                                        Ｈ


司法院資訊處製作；財團法人民間司法改革基金會備份。
